臺中高等行政法院判決
　　　　　　　　　　　　　　　　　　 96年度簡字第00391號
原　　　告　中港新館有限公司
代　表　人　甲○○
被　　　告　臺中市政府
代　表　人　乙○○
訴訟代理人　丙○○
上列當事人間因違反發展觀光條例事件，原告不服交通部中華民
國96年6月26日交訴字第0960032919號訴願決定，提起行政訴訟
，本院判決如下︰
　　主  文
原告之訴駁回。
訴訟費用由原告負擔。
　　事  實
緣原告未領有旅館業登記證，擅於台中市○區○○路1049號開設
「中港新館」經營旅館業務（違規房間數為30間），經被告於民
國（下同）96年3月23日執行「維護公共安全方案」旅館業聯合
稽查時查獲，遂以其違反發展觀光條例第24條第1項規定，按同
條例第55條第3項及發展觀光條例裁罰標準第6條附表2項次1規定
，以96年3月29日府新觀字第0960067120號行政處分書，裁處原
告新台幣（下同）20萬元罰鍰，並禁止其營業，原告不服，提起
訴願，遭決定駁回，遂提起本件行政訴訟（僅就罰鍰部分）。茲
將兩造訴辯意旨陳述於下：
一、原告起訴意旨略以：
    (一)原告之設立係因購買「中港晶華大樓」商務套房後，適逢
      經濟不景氣，大家為拯救該棟大樓不要淪為色情業充斥之
      大樓，一起聯合辦理套房租賃（短、中、長期）的聯合自
      立救濟行為（避免造成到處亂貼出租之紅紙條或廣告，用
      最省錢、效果最好之網路廣告行為，廣告當中也都有標示
      為短、中、長期之租賃項目）。
    (二)被告及聯合稽查小組人員多次逕行認定原告為旅館業，被
      告雖於96年3月29日再次至現場進行查察時，原告現場工
      作人員告知有30間正在申請「使用用途變更中」，為無出
      租空置中，另14間房間為長期出租中，被告逕以原告未於
      期限內改善為由，遽依違反規定一再連續予以處罰，實有
      欠再斟酌之餘地。
    (三)原告並非是安全設施或設備上的不合法，只是法令程序上
      與管理法規上的不週全，被告應輔導原告合法化的申請，
      而非一直製造民怨。
    (四)原告於90年3月9日辦理申請使用執照變更，僅繳納所有權
      變更之回饋金。被告於90年3月28日回函表示無法僅就申
      請部分受理回饋金繳納。經查中港晶華股份有限公司於89
      年1月14日未依公寓大廈管理條例第8條規定經區分所有權
      人會議之決定，擅自將中港晶華大樓部分變更為B類B2商
      業用途。原告係遵守國民應盡之義務之小公司，在現實社
      會民生物品一直調漲時，實在很難維持生計，無法一再被
      罰，故請求撤銷原處分，將訴願決定及原處分關於罰鍰部
      分撤銷，准予免罰等語。
二、被告答辯意旨略謂：
    (一)原告辯稱其領有營利事業登記證，營業項目包括住宅及大
      樓開發租售業、辦公大樓出租業、不動產租賃業、租賃業
      等營業項目，係以套房租賃為業，並非被告所依發展觀光
      條例責罰之對象，實非屬事實。上述四種營業項目，經查
      經濟部商業司公司行號營業項目代碼表，其細類定義及內
      容分別表示如下：(1)H703030辦公大樓出租業為早期核准
      之營業代碼，後歷經經濟部商業司調整，現已為空號。(2)
      H701010住宅及大樓開發租售業係為投資開發興建一般住
      宅、國民住宅、工商大樓之出租出售行業。(3)H703100不
      動產租賃業係為從事老人住宅以外之不動產出租業務。如
      土地、住宅、廠房、倉庫、辦公大樓、攤位、會議室、錄
      音室或其他不動產之出租。(4)JE01010租賃業係為須許可
      業務（船舶出租業、小客車租賃業、小貨車租賃業）及不
      動產、貨櫃除外之物品租賃（如機器設備租賃、運動及娛
      樂用品租賃、服飾出租、盆栽、桌椅、家具、小說、家庭
      用品、宴會用品、舞蹈用品、腳踏車、機車等）；及提供
      不含牌照之汽車交通運輸工具租賃；自用大客車、自用大
      貨車之融資性租賃業務。以上四種營業項目均非屬J00000
      00般旅館業（指觀光旅館業以外，對旅客提供住宿、休
      息及其他經中央主管機關核定相關業務之營利事業）。故
      原告營利事業登記證係套房租賃，與登記一般旅館業有間
      。
    (二)原告訴稱購買「中港晶華大樓」商務套房後，適逢經濟不
      景氣，為拯救大樓不淪為色情業充斥之大樓，聯合辦理套
      房租賃業（短、中、長期）的聯合自立救濟行為，經查與
      事實不符。查原告於96年3月22日在網站上宣稱：「『中
      港新館』，是一家位於台中＊典酒店樓上16至31樓層，五
      星級規格的大飯店」，另有來自客戶的肯定、住宿套券優
      惠專案等資料，足以認定原告違規經營旅館業，違規事實
      明確。截至96年9月7日網站上又稱：「『旅館不外乎是一
      個落腳休息、住宿的地方，提供服務、清潔、舒適、安全
      、方便給消費者！除前者之外，在PC Hotel內您還可以找
      到尊重」。再者，該旅館另在1樓出入口設置營業櫃檯、3
      1樓設置旅館附設餐廳Window 31，原告係實質經營旅館業
      務，並非套房租賃業。
    (三)原告又稱被告96年3月29日聯合稽查時，現場工作人員告
      知有30間正在申請「使用用途變更」中，另14間房間為長
      期出租中，被告逕以原告未於期間內改善為由，依規一再
      連續予以處罰乙節，經查96年3月23日聯合稽查當天要求
      現場工作人員提供目前尚在營業之客房資料，現場工作人
      員亦出示30間營業地址門牌及營業範圍外之房屋租賃合約
      書共計14份，並於旅館聯合稽查紀錄表中之「業者陳述意
      見」欄載明「申請變更中」。相關資料顯見該旅館違法事
      實明確。
    (四)原告又稱其並非是安全設施或設備上的不合法，僅是法令
      程序上與管理法規上的不週全，被告未輔導其合法化乙節
      ，經查被告曾於95年9月26日府新觀字第0950195491號行
      政處分裁罰原告20萬元，原告業於96年7月8日繳清在案，
      原告亦知其係非法旅館業者。另為維護公共安全，被告自
      84年起即依規定期辦理旅館業聯合稽查，前均係以輔導為
      主；後至93年7月8日交通部發布發展觀光條例裁罰標準，
      被告乃針對台中市合法及非法旅館業者，於94年3月31日
      召開發展觀光條例裁罰標準說明會，會中逐條逐項詳細解
      釋說明。另於95年7月27日函請各非法旅館業者儘速依規
      申請旅館業登記證及專用標識，爾後如有違規營業情事，
      將逕依發展觀光條例裁罰標準予以核罰在案，並於95年8
      月1日起實施裁罰。綜上，被告前均係以輔導為主，採道
      德勸說方式，期原告儘速立案合法，至95年8月後乃施以
      核罰，且係依中央主管機關訂頒之法令執行。
    (五)至於原告又稱其90年3月9日辦理申請使用執照變更，僅繳
      納所有權變更之回饋金，被告於90年3月28日回函表示無
      法僅就申請部分受理回饋金繳納乙節，經查「中港晶華大
      樓」坐落於第三種商業區，應依「台中市都市計畫住宅區
      變更為商業區回饋要點」繳交回饋金，始得作為商業使用
      。另查，該大樓坐落土地於88年12月29日繳交地下一層、
      地面一層至地面九層之回饋金得依第三種商業區之規定使
      用，其餘未繳交樓層部分，應依第二種住宅區之規定使用
      。
    (六)綜上，被告依發展觀光條例第24條第1項及發展觀光條例
      裁罰標準第6條附表二項次一規定予以裁罰原告，於法有
      據。原告之訴無理由，請求判決駁回原告之訴等語。
    理  由
一、按「本條例所用名詞，定義如下：八、旅館業：指觀光旅館
    業以外，對旅客提供住宿、休息及其他經中央主管機關核定
    相關業務之營利事業。」、「經營旅館業者，除依法辦妥公
    司或商業登記外，並應向地方主管機關申請登記，領取登記
    證後，始得營業。」、「未依本條例領取營業執照而經營觀
    光旅館業務、旅館業務、旅行業務或觀光遊樂業務者，處新
    台幣9萬元以上45萬元以下罰鍰，並禁止其營業。」、「旅
    館業與其僱用之人員違反本條例及旅館業管理規則之規定者
    ，由直轄市或縣（市）政府依附表2之規定裁罰。」、「未
    領取旅館業登記證而經營旅館業‧‧‧房間數16間至30間，
    處新台幣20萬元，並禁止其營業。」分別為發展觀光條例第
    2條第8款、第24條第1項、、第55條第3項、觀光條例裁罰標
    準（下稱裁罰標準）第6條及旅館業與其僱用之人員違反發
    展觀光條例及旅業管理規則裁罰標準表附表二項次一所規定
    。
二、本件原告經營之「中港新館」，於事實欄所述時、地經被告
    執行維護公共安全方案旅館業聯合稽查發現，並未領有旅館
    業登記證，且經營之房間數30間，有96年3月23日被告執行
    「維護公共安全方案」旅館業聯合稽查紀錄表、照片及相關
    經營旅館業務之網路文件等資料影本附卷可稽，原告未依規
    定申請及領取旅館業登記證即經營旅館業務之違規事實，洵
    足認定。被告乃以原告違反發展觀光條例第24條第1項規定
    ，按同條例第55條第3項及發展觀光條例裁罰標準第6條附表
    2項次1規定，裁處原告20萬元罰鍰，並禁止其營業，原處分
    並無違誤。
三、原告起訴為如事實欄所載之主張，然查：
    (一)有關原告主張其係短、中、長期之套房租賃，並非旅館業
      ，並提供套房出租合約書以為佐證乙節。經查被告前曾於
      95年7月27日以府新觀字第0950149998號函（見本院卷第1
      22頁），通知迄未取得旅館業登記證之業者（原告經營之
      中港新館亦為正本收文者），儘速依規定申請取得旅館業
      登記證，未符規定者，將逕依「發展觀光條例裁罰標準」
      核罰。復於95年9月12日查獲原告經營之「中港新館」未
      領取旅館業登記證即經營旅館業務之違規事實，以95年9
      月26日府觀新字第0950195491號行政處分書，裁處原告20
      萬元罰鍰，並禁止其營業在案（見本院卷第119頁及第120
      頁）。嗣被告於96年3月23日執行旅館業聯合稽查時，再
      次查獲原告經營之「中港新館」仍未領有旅館業登記證，
      有無照擅自經營旅館業務之情事（違規房間數為30間），
      且原告於其網站上為旅館套裝優惠房型之宣傳，並可從該
      網站進行套裝優惠房型之線上訂房，於被告作成裁罰處分
      後，原告亦仍持續上開網路訂房行為（見本院卷第110頁
      至第115頁）；縱原告檢附14份套房出租合約書，其僅能
      證明當時有14間房確係單純出租之用，然被告於稽查當日
      已將14間已出租之房間數予以扣除。再原告經營之「中港
      新館」若確僅係單純經營租賃業，何以原告之現場工作人
      員劉惠蘋（即原告之受雇人）並未就被告執行聯合稽查之
      結果，如「檢查項目（新聞局部分）：三、實際經營旅館
      業務，客房30間。‧‧‧十、檢查結果：不符合規定。違
      反發展觀光條例第24條第1項。」之記錄提出說明，僅於
      業者陳述意見欄中陳述：「申請變更中」。從而，原告主
      張所經營之「中港新館」僅係單純經營房屋租賃業一節，
      尚非足採。
    (二)原告主張稱購買「中港晶華大樓」商務套房後，適逢經濟
      不景氣，為拯救大樓不淪為色情業充斥之大樓，聯合辦理
      套房租賃業（短、中、長期）的聯合自立救濟行為乙節，
      查原告於96年3月22日在網站上宣稱：「『中港新館』，
      是一家位於台中＊典酒店樓上16至31樓層，五星級規格的
      大飯店」，另有來自客戶的肯定、住宿套券優惠專案等資
      料（見本院卷第102頁至第108頁），足以認定原告違規經
      營旅館業。於96年9月7日網站上又稱：「『旅館不外乎是
      一個落腳休息、住宿的地方，提供服務、清潔、舒適、安
      全、方便給消費者！除前者之外，在PC Hotel內您還可以
      找到尊重」（見本院卷第112頁）。且該旅館另在1樓出入
      口設置營業櫃檯、31樓設置旅館附設餐廳Window 31，亦
      有照片及網頁在卷可參（見本院卷第107頁及第115頁），
      原告實際上係經營旅館業務，並非套房租賃業。
    (三)原告另主張被告於96年3月29日聯合稽查時，現場工作人
      員告知有30間正在申請「使用用途變更」中，另14間房間
      為長期出租中，被告逕以原告未於期間內改善為由，依規
      一再連續予以處罰乙節，經查96年3月23日聯合稽查當天
      要求現場工作人員提供目前尚在營業之客房資料，現場工
      作人員亦出示30間營業地址門牌及營業範圍外之房屋租賃
      合約書共計14份，並於旅館聯合稽查紀錄表中之「業者陳
      述意見」欄陳述並載明「申請變更中」。再原告又稱其並
      非是安全設施或設備上的不合法，僅是法令程序上與管理
      法規上的不週全，被告未輔導其合法化乙節，經查被告曾
      於95年9月26日府新觀字第0950195491號行政處分裁罰原
      告20萬元，原告業於96年7月8日繳清在案（見本院卷第12
      1頁），足認原告亦知其係非合法登記之旅館業者。另為
      維護公共安全，被告自84年起即依規定期辦理旅館業聯合
      稽查，前均係以輔導為主；後至93年7月8日交通部發布發
      展觀光條例裁罰標準，被告乃針對台中市合法及非法旅館
      業者，於94年3月31日召開發展觀光條例裁罰標準說明會
      ，會中逐條逐項詳細解釋說明。另於95年7月27日函請各
      非法旅館業者儘速依規申請旅館業登記證及專用標識，爾
      後如有違規營業情事，將逕依發展觀光條例裁罰標準予以
      核罰在案（見本院卷第122頁該函），並於95年8月1日起
      方實施裁罰，原告上開主張亦非可採。
    (四)至於原告另主張於90年3月9日辦理申請使用執照變更，僅
      繳納所有權變更之回饋金，被告於90年3月28日回函表示
      無法僅就申請部分受理回饋金繳納乙節，查「中港晶華大
      樓」坐落於第三種商業區，應依「台中市都市計畫住宅區
      變更為商業區回饋要點」繳交回饋金，始得作為商業使用
      。另查，該大樓坐落土地於88年12月29日繳交地下一層、
      地面一層至地面九層之回饋金得依第三種商業區之規定使
      用，其餘未繳交樓層部分，應依第二種住宅區之規定使用
      （見本院卷第23頁至第34頁），原告上揭主張，亦無可採
      。
四、綜上所述，原告所為主張，均非可採，本件原告未依規定領
    有旅館業登記證即經營旅館業務之違規事實明確，被告依首
    揭規定及裁罰標準規定裁處原告20萬元罰鍰並禁止其營業之
    處分，並無違誤，訴願決定予以維持，亦無不合，原告訴請
    撤銷，並請求免罰（禁止其營業之處分部分原告未提訴救濟
    ），為無理由，應予駁回。本件為簡易事件，爰不經言詞辯
    論逕為判決。
據上論結，本件原告之訴為無理由，依行政訴訟法第233條第1項
、第236條、第195條第1項後段、第98條第1項前段，判決如主文
。
中　　華　　民　　國　　96　　年　　11　　月　　14　　日
                          第三庭法  官　莊　金　昌
以上正本證明與原本無異。
如不服本判決，應於判決送達後20日內，以本訴訟事件所涉及之
法律見解具有原則性者，始得向本院提出上訴狀並表明上訴理由
，經最高行政法院許可，否則不得上訴；如於本判決宣示後送達
前提起上訴者，應於判決送達後20日內補提上訴理由書（均應依
對造人數提出繕本）。
中    華    民    國    96    年    11    月    20    日
　　　　　　　　　　　　        書記官　凌  雲  霄
